【裁判字號】    97,交抗,1463
【裁判日期】    971224
【裁判案由】    聲明異議
【裁判全文】
臺灣高等法院臺中分院刑事裁定        97年度交抗字第1463號
抗  告  人
即受處分人  甲○○
上列抗告人因聲明異議案件，不服臺灣臺中地方法院中華民國97
年11月18日所為裁定（97年度交聲字第2698、2699號）提起抗告
，本院裁定如下：
    主  文
原裁定關於違反道路交通管理處罰條例第45條第3 款「不依規定
駛入來車道」部分撤銷。
其他抗告駁回。
    理  由
一、抗告意旨略以：抗告人即受處分人（下稱抗告人）並未為裁
    決書所載之違規行為，原審遽採警員之證詞而為不利於抗告
    人之認定，實難令人甘服云云。
二、原處分即中監違字第裁60-HC0000000號、裁60-HC0000000號
    意旨略以：抗告人所有車牌號碼M2Q－036號重機車於民國96
    年10月12日凌晨3時5分許，在臺中縣清水鎮○○路、高美路
    口處，因不依規定駛入來車道（逆向行駛），且行經有燈光
    號誌管制之交岔路口闖紅燈，又因上開違反道路交通管理處
    罰條例之行為，拒絕停車接受稽查而逃逸，故為警逕行舉發
    ，該所遂於97年9月4日以中監違字第裁60-HC0000000號裁決
    書就上開逆向行駛、闖越紅燈部分，對異議人裁處罰鍰新臺
    幣（下同）2700元，並依上開條例第63條記違規點數4 點，
    限於97年10月4 日前繳納，逾期未繳納者，移送強制執行；
    另於同日以中監違字第裁60-HC0000000號裁決書就拒絕停車
    接受稽查而逃逸部分，裁罰3000元，並依第63條記違規點數
    1點。
三、按汽車駕駛人，爭道行駛有不依規定駛入來車道者，處 600
    元以上1800元以下罰鍰，為道路交通管理處罰條例第45條第
    3款所明定；又同條例第53條第1項規定汽車駕駛人，行經有
    燈光號誌管制之交岔路口闖紅燈者，處1800元以上5400元以
    下罰鍰；再者，該條例第60條第1 項規定汽車駕駛人，駕駛
    汽車有違反本條例之行為，經交通勤務警察或依法令執行交
    通稽查任務人員制止時，不聽制止或拒絕停車接受稽查而逃
    逸者，除按各該條規定處罰外，處新臺幣3000元以上6000元
    以下罰鍰；另汽車駕駛人有該條例第45條、第60條第1 項所
    定情形之一者，除依原條款處罰鍰外，並各記違規點數1 點
    ，有第53條情形之一者，記違規點數3點，該條例第63條第1
    項第1、3款也有明文。
四、經查，抗告人所有之車牌號碼M2Q-036 號重機車，於96年10
    月12日凌晨3時5分許，在臺中縣清水鎮○○路與高美路口處
    ，因「駕車行經有燈光號誌管制之交叉路口闖紅燈」、「不
    依規定駛入來車道」（逆向行駛）以及「違反處罰條例之行
    為，拒絕停車接受稽查而逃逸」之交通違規事實，經臺中縣
    警察局清水分局三田派出所員警逕行舉發等情，有臺中縣96
    年10月12日中縣警交字第HC0000000號、第HC0000000號舉發
    違反道路交通管理事件通知單在卷可稽（原審卷第3頁），
    並經證人即當日舉發本件交通違規之員警蔡明佳於原審97年
    11月14日調查時具結證稱：「（本件是否由你當場舉發？）
    是我開單。（請說明當時整個舉發過程？）96年10月12日2-
    4時，我在執行巡邏勤務，近中華路與高美路口時，有輛黑
    色重機車，以逆向方式由臺灣優力加油站逆向方式出來，闖
    越中華路、高美路口的紅燈，警方巡邏車就尾隨上去，該機
    車在下個路口就是中華路與五權路口時有稍微停一下，警方
    就開警示燈，鳴笛示意該部機車受檢，該騎士發現是巡邏車
    就馬上右轉五權路道逆向行駛，逃避警方之攔檢，警方順向
    繼續尾隨該部重機車，到達五權、海濱路口時，該部機車左
    轉濱路，警方就馬上跟進，該機車在海濱路做迴轉又回到五
    權路上，再往梧棲方向逃逸。（當時警方在這整個過程中，
    是否可以清楚看出該部機車之車牌？）可以。（該部機之車
    牌？）M2Q-03 6。（會不會看錯？）不會。當時的車牌號碼
    ，我與同事都有確認。」等語綦詳（原審卷第14頁反面-15
    頁），而復核警員蔡明佳本人親身見聞抗告人所有之重機車
    有上開違規事實，對事實最為明瞭，其就整個舉發經過描述
    具體、清楚，應可認定證人蔡明佳之陳述為可採信，且衡以
    警察為維持交通秩序依法執行職務，立場應是客觀公正，而
    執勤警員與受處分人素不相識，亦無宿怨，當無故為誣攀之
    理，其於具結後所為之證述已足擔保其真實性及憑信性。故
    抗告人所有車牌號碼M2Q-036 號重機車，確實於上開時間、
    地點，有「駕車行經有燈光號誌管制之交叉路口闖紅燈」、
    「不依規定駛入來車道」（逆向行駛）以及「違反處罰條例
    之行為，拒絕停車接受稽查而逃逸」之交通違規事實甚明。
五、次者，抗告人所有之前述重機車已逃逸，故警員未繼續追趕
    攔檢該重機車，而逕行依道路交通管理處罰條例第7條之2第
    1項、第4項之規定，記明車輛牌照號碼等可資辨明之資料，
    以汽車所有人為被通知人製單逕行舉發，於法並無不合。且
    道路交通管理處罰條例第7條之2第1項第1款至第7 款規定，
    應均屬列舉規定，亦即該法條第1項第1款至第6 款之規定並
    非第7款之例示規定，只須符合該法條第1項第1款至第6款之
    違規情形，並無須經以「科學儀器」取得證據資料來加以證
    明，即得對汽車所有人逕行舉發。至除該法條第1項第1款至
    第6 款以外之其他違規行為，則須經以科學儀器取得證據資
    料，始得對汽車所有人逕行舉發。是本件警員對於上開重機
    車闖越紅燈及違規後不服指揮稽查而逃逸之行為，在無科學
    儀器取得證據資料之情況下，對於汽該重機車所有人即抗告
    人逕行舉發，洵屬有據；則原處分機關依道路交通管理處罰
    條例第53條第1項、第60條第1項及第63條規定，對於抗告人
    分別裁決處罰鍰1800元，並別記違規點數3 點（闖紅燈之行
    為）、罰鍰3000元，並記違規點數1 點（違反道路交通管理
    處罰條例之行為，不服指揮稽查而逃逸之行為），於法並無
    違誤。原審駁回抗告人就「駕車行經有燈光號誌管制之交叉
    路口闖紅燈」以及「違反處罰條例之行為，拒絕停車接受稽
    查而逃逸」之異議，經核並無不合。抗告人抗告意旨仍執前
    詞否認有違規行為，指摘原審裁定不當，為無理由，是抗告
    人此部分之抗告應予駁回。
六、至原處分機關中監違字第裁60-HC0000000號裁決書中有關「
    不依規定駛入來車道」（逆向行駛）部分，係舉發抗告人所
    有前述重機車，在臺中縣清水鎮○○路與高美路口處，不依
    規定駛入來車道（逆向行駛），因而裁處抗告人罰鍰900 元
    ，並記違規點數1 點。上開裁決係原處分機關依據臺中縣警
    察局中縣警交字第裁60-HC0000000號舉發違反道路交通管理
    事件通知單而為，而上開舉發違反道路交通管理事件通知單
    ，係警員以「逕行舉發」之方式所製單。惟依照道路交通管
    理處罰條例第7條之2第1項第1款至第6 款之規定，並無列舉
    「不依規定駛入來車道」（逆向行駛）為得逕行舉發之違規
    行為，且該法條第1項第7款所規定得逕行舉發之違規行為，
    則須經以科學儀器取得證據資料證明之情況下，始得製單逕
    行舉發。然但稽之證人蔡明佳俊於原審調查時之證述，顯見
    證人蔡明佳逕行舉發抗告人所有之重機車違規逆向行駛，並
    未以科學儀器諸如拍照、錄影等方式取得證據資料，僅以目
    視方式記下乘機車車號後予以舉發，揆之上開道路交通管理
    處罰條例條例第7條之2之規定，自與逕行舉發之要件不合。
    原處分機關就此部分未經詳細查明，即依道路交通管理處罰
    條例第45條第3 款之規定，而為異議人罰鍰及違規記點之裁
    處，其認事用法，經核容有違誤。原審未察，認抗告人確有
    「不依規定駛入來車道」之違規行為，而駁回抗人之聲明異
    議，實有不當。受處分人抗告，以此指摘原裁定不當，為有
    理由。綜上，原審裁定既有上述不當之處，即屬無可維持，
    應由本院將原審裁定就抗告人違反道路交通管理處罰條例第
    45條第3 款規定之「不依規定駛入來車道」部分撤銷，發回
    原審法院另為適法之裁定。
七、據上論斷，應依刑事訴訟法第412條、第413條前段，道路交
    通案件處理辦法第26條、第19條、第20條，裁定如主文。
中    華    民    國    97    年    12    月    24    日
            刑事第五庭    審判長法  官  趙  春  碧
                                法  官  賴  恭  利
                                法  官  何  秀  燕
以上正本證明與原本無異。
不得抗告。
                                書記官  阮  正  枝
中    華    民    國    97    年    12    月    25    日


司法院資訊處製作；財團法人民間司法改革基金會備份。
